【裁判字號】    98,易,397
【裁判日期】    980923
【裁判案由】    違反槍砲彈藥刀械管制條例
【裁判全文】
臺灣臺南地方法院刑事判決               98年度易字第397號
公  訴  人  臺灣臺南地方法院檢察署檢察官
被      告  甲○○
上列被告因違反槍砲彈藥刀械管制條例案件，經檢察官提起公訴
（98年度撤緩偵字第19號），被告於準備程序中就被訴事實為有
罪之陳述，經裁定改用簡式審判程序，本院判決如下：
    主  文
甲○○未經許可，製造刀械，處有期徒刑貳月，併科罰金新臺幣
陸仟元；減為有期徒刑壹月，併科罰金新臺幣仟元，有期徒刑
部分如易科罰金，罰金部分如易服勞役，均以新臺幣壹仟元折算
壹日。扣案之非農用掃刀壹把沒收。
    事實及理由
一、按除被告所犯為死刑、無期徒刑、最輕本刑為3年以上有期
    徒刑之罪或高等法院管轄第一審案件者外，於法院行準備程
    序進行中，被告先就被訴事實為有罪之陳述時，審判長得告
    知被告簡式審判程序之旨，並聽取當事人、代理人、辯護人
    及輔佐人之意見後，裁定進行簡式審判程序，刑事訴訟法第
    273條之1第1項及第284條之1分別定有明文。本件被告被訴
    所犯槍砲彈藥刀械管制條例第14條第1項之未經許可製造刀
    械罪、第3項之未經許可非法持有刀械罪，乃除死刑、無期
    徒刑、最輕本刑為3年以上有期徒刑以外之罪，其於本院就
    被訴事實為有罪之陳述，經告知簡式審判程序之旨，並聽取
    公訴人、被告之意見後，本院認為適宜進行簡式審判程序，
    依刑事訴訟法第273條之2、第159條第2項之規定，不適用傳
    聞法則有關限制證據能力之相關規定；並得依同法第310條
    之2準用第454條之規定製作略式判決書（僅記載「證據名稱
    」），合先敘明。
二、本件犯罪事實及證據名稱並所犯法條，除(1)犯罪事實欄一第
    2行補充記載被告非法製造及持有刀械的時間、地點、方法
    為：「於民國95年年中，於高雄縣茄萣鄉興達港購買經管制
    未開鋒之刀械乙把後，於95年12月間，在高雄縣茄萣鄉○○
    路79巷12弄8號住處，以磨石子將上開刀械之刀刃磨利，製
    造成槍砲彈藥刀械管制條例所列管具有殺傷力之刀械後，將
    其放在自有之自小客車內，而持有之。」；(2)證據部分：補
    充「被告於本院審理時之自白」、「上開刀械1把，經臺南
    市警察局刀械鑑驗小組鑑驗結果，該刀械外形似長刀、刀柄
    比長刃長，為非農用掃刀，組合前刀械總長56.5公分，組合
    後，刀柄長56.5公分，刀刃長29.5公分，單刃開鋒，屬槍砲
    彈藥刀械管制條例所列管查禁之刀械，有該局97年4月7日南
    市警一刑字第09741152070號函暨檢附之刀械鑑驗小組工作
    紀錄表」；(3)所犯法條：經公訴人追加補充為「核被告所為
    係犯槍砲刀械管制條例第14條第1項之未經許可製造刀械罪
    、第3項之未經許可非法持有刀械罪，前揭二罪，持有刀械
    之低度行為，應為製造刀械之高度行為所吸收，不另論罪。
    」，其餘均引用起訴書所載（如附件）。
三、按刑事法上所謂製造，乃指利用人為控制或加工之方法，變
    易原客體之外觀或實質內容，而產生不同於原客體之成品之
    行為（最高法院96年度臺上字第2205號判決要旨參照）。被
    告未經許可，在其家中將未經開鋒而非屬管制之刀械，自行
    開鋒而成為槍砲彈藥刀械管制條例所管制具有殺傷力之刀械
    ，自屬製造之行為。是核被告所為，係犯槍砲彈藥刀械管制
    條例第14條第1項之未經許可製造刀械罪。又被告未經許可
    製造刀械之製造行為，與其後之未經許可持有該製造之刀械
    行為，依其犯罪性質，該製造刀械行為為高度行為，而持有
    刀械行為為低度行為，其持有行為，應為製造行為所吸收，
    不另論罪。起訴書原以被告上開犯行所犯法條，僅屬槍砲彈
    藥刀械管制條例第14條第3項之未經許可持有刀械罪，而漏
    未論及同法第14條第1項之未經許可製造刀械罪，惟起訴之
    未經許可持有刀械部分與漏未論訴之未經許可製造刀械部分
    係屬實質上一罪，為起訴效力所及，且業經公訴檢察官當庭
    補正，本院自應併予審究。爰審酌被告未經許可無故製造管
    制刀械，並持有之行為，對社會治安實具潛藏之危險性，且
    被告嗣因與前妻黃小菁及其友人發生口角後，旋持上開刀械
    前往質問之，幸經葉雅戎之母制止並報警，而未釀成其他禍
    端，惟念其犯後坦承犯行，深切悔過，雖前經檢察官為緩起
    訴處分，然因經濟困難致未能依緩起訴條件向臺灣臺南地方
    法院檢察署指定之公益團體支付新臺幣50,000元，並兼衡被
    告之犯罪目的、手段、情節、智識程度、生活狀況等一切情
    狀，量處如主文所示之刑，並分別諭知易科罰金及易服勞役
    之折算標準，足資懲戒，至檢察官具體求處有期徒刑5月，
    尚嫌過重，附此敘明。又承前所述，被告未經許可持有刀械
    係低度行為，為未經許可製造刀械之高度行為所吸收，不另
    論罪，則其持有部分即隱而不見，而被告製造刀械行為係在
    間係在96年4月24日以前，核與中華民國96年罪犯減刑條例
    第2條第1項第3款所定減刑條件相符，爰依同條例第7條之規
    定，於裁判時，減其宣告刑2分之1，所處有期徒刑部分及併
    科罰金減刑後，均併諭知易科罰金及易服勞役之折算標準。
    扣案之非農用掃刀1把，係屬違禁物，不問屬於犯人與否，
    應依刑法第38條第1項第1款規定宣告沒收之。
四、據上論斷，依刑事訴訟法第273條之1第1項、第299條第1項
    前段、第454條第2項，槍砲彈藥刀械管制條例第14條第1項
    ，刑法第11條前段、第41條第1項前段、第42條第2項、第38
    條第1項第1款，刑法施行法第1條之1，中華民國96年罪犯減
    刑條例第2條第1項第3款、第7條、第9條，判決如主文。
本案經檢察官乙○○到庭執行職務。
中    華    民    國    98    年    9     月   23     日
                  刑事第七庭  法  官  田幸艷
以上正本證明與原本無異。
如不服本判決應於收受本判決後10日內向本院提出上訴書狀，並
應敘述具體理由。其未敘述上訴理由者，應於上訴期間屆滿後20
日內向本院補提理由書狀（均須按他造當事人之人數附繕本）「
切勿逕送上級法院」。
                              書記官  莊文茹
中    華    民    國    98    年    9     月    23    日
附錄本案論罪科刑所依據之法條：
槍砲彈藥刀械管制條例第14條
未經許可，製造、販賣或運輸刀械者，處 3 年以下有期徒刑，併
科新台幣100萬元以下罰金。
意圖供自己或他人犯罪之用，而犯前項之罪者，處6月以上5年以
下有期徒刑，併科新台幣300萬元以下罰金。
未經許可，持有或意圖販賣而陳列刀械者，處 1 年以下有期徒刑
、拘役或新台幣 50 萬元以下罰金。
第 1 項及第 2 項之未遂犯罰之。


司法院資訊處製作；財團法人民間司法改革基金會備份。
